臺北高等行政法院判決
　　　　　　　　　　　　　　　　　　 94年度簡字第00345號
原　　　告　甲○○
被　　　告　臺北縣政府
代　表　人　乙○○代理縣長）.
上列當事人間因建築法事件，原告不服台北縣政府中華民國94年
3月29日台內訴字第0940002564號訴願決定，提起行政訴訟。本
院判決如下：
　　主  文
原告之訴駁回。
訴訟費用由原告負擔。
　　事實及理由
一、原告主張：
    (一)原告於93年12月7日受到被告來函通知申請表格及內容錯
      誤，請依規定再行申請辦理，原告已於同年12月13日再行
      補送正確之資料，後於同月17日收到未能通過之通知，即
      於當日以存證信函告知拆除隊將於近日拆除，而原告亦已
      於19日主動拆除完成。
    (二)被告於93年11月l2日派員勘查後，以93年11月l6日北府工
      拆字第0930036159號函請原告於文到15日內自行改善完成
      ，並至被告所屬工務局補辦申請設置許可，逾期未改善或
      補辦手績者，將依建築法第95條之3相關規定辦理，而該
      函於同月18日送達，則函所載限期改善之15日期間，依民
      法第120條第2項規定，其始日不算入，應自同月19日起算
      ，期間之末日為12月3日；惟被告於改善期間「尚未屆滿
      前」，即l2月3日派員複查，並以該日複查所得事實狀況
      ，據以處罰原告，然如前所述，12月3日既尚在所定改善
      期間內，該日複查所得事實狀態，實不足憑以作成「原
      告於15日之改善期間屆滿後仍末依所定期限改正」之事實
      及法律認定。是被告據以12月3日複查所得之事實狀態處
      罰原告，應有錯誤，亦有違「信賴保護」及「行政自我拘
      束」原則云云。
    (三)提出被告之原處分書、93年11月l6日北府工拆字第
      0930036159號函、93年12月15日北府工拆字第0930038585
      號函，訴願決定書及原告訴願書等件影本為證。
    聲明：訴願決定及原處分均撤銷。
          訴訟費用由被告負擔。
二、被告辯稱：
    (一)本件被告於93年11月16日以北府工拆字第0930036159號函
      請原告於文到15日內改善或補辦手續，原告已於93年11月
      18日查收，經被告於93年12月3日、12月10日派員現場複
      查仍未改善，爰依建築法第95條之3規定，於93年12月15
      日以北府工拆字第0930038585號函處新臺幣（下同）4萬
      元罰鍰，且於93年12月18日送達在案。
    (二)原告未依法條規定申請設置許可，擅自設置招牌廣告已違
      法在先，且依建築法第95條之3規定係罰鍰與限期改善併
      為，被告以94年11月16日北府工拆字第0930036159號函係
      請於（文到15日內）改善或補辦手續，查原告於11月16日
      補辦申請，因申請書相關資料不全，經被告於93年12月1
      日以北府工使字第0930772794號函退件在案，補申請程序
      已終結。案經被告於93年12月3日、12月10日複查仍未改
      善，且經查仍未領得設置許可後，復於93年12月15日以北
      府工拆字第 0930038585號函處原告4萬元罰鍰，就處理程
      序而言尺度已較法定寬容， 行政程序上並無違誤。
    (三)被告於第2次複查後，仍經內部檔案查尋確認，原告仍未
      依規定改善或補辦手續才予裁罰，並非當日處以4萬元罰
      鍰；且原告亦訴稱該廣告係於93年12月19日自行拆除，由
      此可證93年12月19日前原告均未改善，亦未領得設置許可
      等語。
    聲明：駁回原告之訴。
          訴訟費用由原告負擔。
三、按一定規模以下之招牌廣告及樹立廣告，得免申請雜項執照
    。其管理並得簡化，不適用本法全部或一部之規定。招牌廣
    告及樹立廣告之設置，應向直轄市、縣 (市)主管建築機關
    申請審查許可，直轄市、縣 (市)主管建築機關得委託相關
    專業團體審查，其審查費用由申請人負擔。前二項招牌廣告
    及樹立廣告之一定規模、申請審查許可程序、施工及使用等
    事項之管理辦法，由中央主管建築機關定之。第二項受委託
    辦理審查之專業團體之資格條件、執行審查之工作內容、收
    費基準與應負之責任及義務等事項，由該管直轄市、縣（市
    ）主管建築機關定之；本法修正施行後，違反第97條之3第
    2項規定，未申請審查許可，擅自設置招牌廣告或樹立廣告
    者，處建築物所有權人、土地所有權人或使用人新臺幣4萬
    元以上20萬元以下罰鍰，並限期改善或補辦手續，屆期仍未
    改善或補辦手續者，得連續處罰。必要時，得命其限期自行
    拆除其招牌廣告或樹立廣告，建築法第97條之3及第95條之
    3各定有明文。
四、本件原告主張其已於19日主動拆除系爭違章廣告招牌完成；
    又改善期間之末日應為12月3日，被告卻於改善期間「尚未
    屆滿前之l2月3日即派員複查，並以該日複查所得事實狀況
    ，據以處罰原告，應有違「信賴保護」及「行政自我拘束」
    原則云云，惟其主張為被告所否認。被告則稱，原告於11月
    16日補辦申請，因申請書相關資料不全，經被告於93年12月
    1日以北府工使字第0930772794號函退件在案，補申請程序
    已終結；且被告於第2次複查後，仍經內部檔案查尋確認，
    原告仍未依規定改善或補辦手續才予裁罰，並非當日處以4
    萬元罰鍰等語。經查，原告在臺北縣瑞芳鎮○○○○○路2
    號2樓屋頂樹立招牌廣告，未經申請審查許可，案經被告於
    93年11月12日派員勘查，認已違反建築法第97條之3第2項規
    定，遂以93年11月16日北府工拆字第0930036159號函請原告
    於文到15日內自行改善完成，並至被告所屬工務局補辦申請
    設置許可，逾期未改善或補辦手續者，將依建築法第95條之
    3相關規定辦理，該函於93年11月18日送達等情，為兩造所
    不爭，且有送達證書附原處分卷可稽。嗣被告於93年12月3
    日派員複查，原告仍未依限改善或補辦手續，被告乃依建築
    法第95條之3規定，以93年12月15日北府工拆字第
    0930038585號函附同文號處分書處罰鍰4萬元等情，復有該
    處分書附原處分卷可稽，堪認為實。
五、又查，原告雖在93年11月16日補辦申請手續，惟該申請案因
    申請書相關資料不全（申請書「內容」填寫錯誤、廣告物設
    計圖說「版面/結構/文字圖說」未標明、所附申請表格不合
    規定），經被告以93年12月1日北府工使字第0930772794號
    函請原告依規定改善後再行申請，有該函附原處分卷可按，
    足認原告在改善期限內並未領得設置許可。而原告雖訴稱，
    被告之複查，係於改善期限之前云云；惟查，被告之為本件
    處分，係在改善期限之後；且原告所稱其於93年12月13日再
    行補辦申請並於93年12月19日自行拆除云云，但均已超逾15
    日內改善之期限。本件原告在改善期限之後仍未改善，違章
    事實明確，被告依法處以罰鍰，於法並無不合。原告所指原
    處分違反「信賴保護」原則、「行政自我拘束」原則云云，
    均不足採。
六、從而，被告以原告仍未依限改善或補辦手續為由，依建築法
    第95條之3規定，處以罰鍰4萬元之處分，於法並無違誤。訴
    願決定遞予維持，亦無不合。原告徒執前詞，訴請撤銷，為
    無理由，應予駁回。
據上論結，本件原告之訴為無理由，依行政訴訟法第236條、第
233條第1項、第98條第3項前段，判決如主文。
中　　華　　民　　國　　94　　年　 　7　　月　 29  　 日
                  　　　　 第二庭　法　官  蕭忠仁
上為正本係照原本作成。
本件以訴訟事件所涉及之法律見解具有原則性者為限，始得於本
判決送達後20日內向本院提出上訴狀並表明上訴理由，如已於本
判決宣示後送達前提起上訴者，應於判決送達後20日內補具上訴
理由（均按他造人數附繕本），且經最高行政法院許可後方得上
訴。
中　　華　　民　　國　　94　　年　 　7　　月　 29  　 日
 　　  　　　　　　　   　　　     書記官  蕭純純
